臺灣雲林地方法院刑事判決
111年度訴字第150號
公  訴  人  臺灣雲林地方檢察署檢察官
被      告  陳念慈



指定辯護人  本院公設辯護人許俊雄  
上列被告因違反毒品危害防制條例案件，經檢察官提起公訴（11
1年度偵字第1688、1911、2138號），本院判決如下：
    主  文
陳念慈犯如附表一編號１至3及附表二所示之罪，各處如附表一編
號１至3及附表二所示之刑，應執行有期徒刑貳年參月。
    事實及理由
壹、犯罪事實
    陳念慈、廖信凱（業經檢察官追加起訴，由本院另案審理中
    ）均明知甲基安非他命係毒品危害防制條例第2條第2項第2款
    公告列管之第二級毒品，陳念慈亦明知甲基安非他命為藥事
    法所列管之禁藥，依法不得持有、販賣及轉讓，陳念慈與廖
    信凱竟基於販賣第二級毒品以營利之犯意聯絡，於附表一編
    號1至3所示之時間、地點，以附表一編號1至3所示之方式，
    共同販賣如附表一編號1至3所示金額及數量之甲基安非他命
    予柯榮聰以牟利；陳念慈另基於轉讓甲基安非他命即禁藥之
    犯意，於附表二所示之時間、地點，以附表二所示之轉讓方
    式，無償轉讓如附表二所示數量之甲基安非他命給林政男施
    用。
貳、認定犯罪所憑之證據及理由
一、上開犯罪事實，已據被告陳念慈於審理時坦承不諱（本院訴卷第140頁），核與證人柯榮聰、林政男於警詢及偵訊時之證述相符（彰警卷第18頁至第19頁、第20頁至第27頁反面；偵1688卷第63頁至第66頁；田警卷第9頁至第11頁反面；偵1688卷第57頁至第60頁），並有被告持用0000000000號行動電話於民國110年12月23日19時21分22秒、同年月26日18時1分12秒、同年月29日11時38分34秒撥打柯榮聰持用之0000000000號行動電話之通訊監察譯文（彰警卷第6頁）、被告持用0000000000號行動電話於110年11月26日17時14分47秒、21時2分21秒、21時26分25秒撥打林政男持用之0000000000號行動電話之通訊監察譯文（彰警卷第5頁至第6頁）、本院110年11月23日110年度聲監字第465號通訊監察書及電話附表1紙（彰警卷第39頁正反面；田警卷第12頁至第13頁）、本院110年12月20日110年度聲監續字第963號通訊監察書及電話附表1紙（彰警卷第40頁正反面）、彰化縣警察局彰化分局搜索、扣押筆錄及扣押物品目錄表1份（彰警卷第13頁至第15頁）、新加坡商星圓通訊股份有限公司台灣分公司111年2月10日星圓字第1110216-005號函1紙（彰警卷第44頁）在卷可稽，且有被告持用之VIVO廠牌手機1支（門號：0000000000）扣案為證，足認被告自白與客觀事實相符，堪以採信。
二、毒品交易向為政府查禁森嚴且重罰不予寬貸之犯罪行為，衡
    諸常情，倘非有利可圖，持有毒品之人當無輕易將所持有之
    毒品任意轉售他人，甘冒再次向他人購買時，遭查獲移送法
    辦之危險之理；而甲基安非他命毒品既經政府公告列管，未
    經許可不得持有、販售，自無一定之市場行情或公定價格，
    是各次買賣之價格，當亦有所差異，或隨供需雙方之資力、
    關係之深淺、需求之數量、貨源之充裕與否、販賣者對於資
    金之需求程度，以及政府查緝之態度，為各種不同之風險評
    估，而為機動性之調整，是其價格標準，自非一成不變，且
    販賣者從各種「價差」、「量差」或「純度」謀取利潤方式
    ，亦有差異，然其所圖利益之非法販賣行為目的，則屬相同
    ，並無二致，因此，販賣利得，除經被告坦承或其價量至臻
    明確外，確實難以究其原委，從而，舉凡有償交易，除足反
    證其確另基於某種非圖利本意之關係外，通常尚難因無法查
    悉其買進、賣出之差價，而諉無營利之意思，或阻卻販賣犯
    行之追訴。經查，被告與柯榮聰非至親或特殊情誼，被告當
    無可能冒遭查獲之重大風險，為其奔走送毒品，仍按同一價
    量轉售之理，且被告於本院審理時供稱：販賣甲基安非他命
    給柯榮聰，是賺施用毒品的量等語（本院訴卷第150頁），
    足認被告於附表一編號１至3所示之時、地，將甲基安非他命
    交付柯榮聰，並收取價金之行為，其主觀上應具有營利之意
    圖甚明。
三、從而，被告上開犯行，事證明確，堪予認定，均應依法論科
    。
參、論罪科刑
一、甲基安非他命係政府明令公告禁止使用之毒害藥品，為藥事
    法第22條第1項第1款所稱之禁藥，亦屬毒品危害防制條例第
    2條第2項第2款公告列管之第二級毒品，兼具第二級毒品與
    禁藥之性質，則行為人轉讓甲基安非他命（未達法定應加重
    其刑之一定數量）予成年男子，同時該當藥事法第83條第1
    項轉讓禁藥罪及毒品危害防制條例第8條第2項轉讓第二級毒
    品罪之構成要件，應依重法優於輕法之原則，擇較重之轉讓
    禁藥罪論處（最高法院109年度台上大字第1089號裁定意旨
    參照）。本案未扣得毒品，自無從確知毒品重量為何，故此
    部分事實應從有利於被告之認定，認其就附表二所示轉讓之
    甲基安非他命實際淨重未達10公克，又讓與對象為成年人，
    是被告就附表二所示所示轉讓禁藥即甲基安非他命之行為，
    應依藥事法第83條第1項規定處斷。
二、核被告就附表一編號1至3所為，均係犯毒品危害防制條例第
    4條第2項之販賣第二級毒品罪，就附表二所為，係犯藥事法
    第83條第1項之轉讓禁藥罪。被告就附表一編號1至3所示販
    賣毒品前持有甲基安非他命之低度行為，各為其販賣之高度
    行為所吸收，均不論罪。至被告就附表二所示轉讓禁藥部分
    ，因藥事法對於持有禁藥之行為未設有處罰規定，故被告轉
    讓前持有甲基安非他命之行為，不生持有之低度行為為轉讓
    之高度行為所吸收之問題。
三、被告與共同被告廖信凱間，就附表一編號1至3所示犯行，有
    犯意聯絡及行為分擔，為共同正犯。　　
四、被告所犯上開各罪間，犯意各別，行為不同，應分論併罰。
五、刑之加重及減輕
　㈠加重部分：
　　被告前因違反毒品危害防制條例案件，經本院以103年度虎
    簡字第156號判決判處有期徒刑3月，又因違反毒品危害防制
    條例案件，經本院以104年度易緝字第5號判決判處有期徒刑
    4月（共3罪），應執行有期徒刑10月確定，上開案件經本院
    以104年度聲字第699號定應執行有期徒刑1年確定，再因違
    反毒品危害防制條例案件，經本院以104年度虎簡字第121號
    判決判處有期徒刑4月確定，上開案件自104年5月12日起接
    續執行，於106年7月5日縮短刑期假釋出監付保護管束，於1
    07年7月21日保護管束期滿未經撤銷視為執行完畢等情，有
    其臺灣高等法院被告前案紀錄表1份在卷可參（本院訴卷第1
    1頁至第22頁），被告上開構成累犯之事實，已據偵查檢察
    官於起訴書記載、主張，並經公訴檢察官提出本院104年度
    虎簡字第121號判決、本院104年度聲字第699號裁定及臺灣
    雲林地方檢察署檢察官執行指揮書104年執強字第2122號影
    本1份為證（本院訴卷第157頁至第163頁），堪認檢察官對
    此已盡舉證責任，是被告於上開案件有期徒刑執行完畢後，
    5年以內故意再犯本件有期徒刑以上之罪，為累犯。惟關於
    被告依累犯規定「加重其刑事項」之主張及說明，檢察官僅
    說明被告前案是吸毒，本案是販毒，惟本院認為被告前案與
    本案之犯罪型態畢竟不同，檢察官既未就被告之特別惡性及
    對刑罰反應力薄弱等各節，予以說明，尚難認已為充分之主
    張。從而，本院參照最高法院刑事大法庭110年度台上大字
    第5660號裁定意旨，僅將被告之前科紀錄列入下述刑法第57
    條第5款「犯罪行為人之品行」之量刑審酌事由，爰不依刑
    法第47條第1項規定認定為累犯並加重其刑。
　㈡減輕部分：　　
　  ⒈毒品危害防制條例第17條第2項部分：
　    查被告就附表一編號1、2所載2次販賣第二級毒品及附表
      二所載1次轉讓禁藥之犯行，已於偵查及本院審理時自白
      犯罪，均應依毒品危害防制條例第17條第2項規定減輕其
      刑。至附表一編號3之販賣第二級毒品部分，因被告未於
      偵查時自白犯行，故不依毒品危害防制條例第17條第2項
      之規定減輕其刑。
　  ⒉毒品危害防制條例第17條第1項部分：
　　  查本件因被告之供述，因而查獲共犯廖信凱於附表一編號
      1至3所示之時、地，與被告共同販賣第二級毒品給柯榮聰
      之犯行，有彰化縣警察局彰化分局111年4月20日彰警分偵
      字第1110018713號函1紙暨所附彰化分局偵查隊111年4月2
      0日員警職務報告及刑事案件報告書各1份（本院卷第117
      頁至第126頁）、臺灣雲林地方檢察署雲檢原儉111偵1688
      字第1119012910號函暨所附追加起訴書各1份（本院卷第1
      29頁至第136頁）在卷為憑，足認被告就附表一編號1至3
      所示之犯行部分，有因供出而查獲共犯之情形，應依毒品
      危害防制條例第17條第1項規定減輕其刑。
　　⒊刑法第62條自首部分：
　　  查被告於111年2月21日10時16分許，在彰化縣警察局彰化
      分局製作筆錄時，自承其於111年2月18日，販賣新臺幣（
      下同）3000元之甲基安非他命予柯榮聰，而此次交易毒品
      並無通訊監察譯文資料等情，有彰化縣警察局彰化分局11
      1年4月20日彰警分偵字第1110018712號函1紙暨所附彰化
      分局偵查隊111年4月19日員警職務報告1紙在卷可稽（本
      院卷第113頁至第116頁），復依證人柯榮聰於111年2月21
      日12時17分許之警詢筆錄，警方提示111年1月9日16時52
      分通訊監察譯文問柯榮聰：據犯嫌陳念慈供稱，本次沒有
      見面，但你係於111年2月18日因要向渠購買毒品，故先將
      3000元交付給他，是否屬實？答：屬實等語（彰警卷第24
      頁至第25頁）。綜衡上開筆錄之時序，得知被告就附表一
      編號3所示之犯行，係在警方無通訊監察譯文，且證人柯
      榮聰尚未證述被告此次犯行之情況下，主動向警方坦承此
      次犯行，堪認被告就附表一編號3所示犯行部分，符合刑
      法第62條自首之要件，爰予減輕其刑。
　　⒋被告就附表一編號1、2之犯行，符合毒品危害防制條例第1
      7條第2項、第1項之減刑規定；就附表一編號3之犯行，符
      合毒品危害防制條例第17條第2項、刑法第62條之減刑規
      定，均依刑法第71條第2項之規定遞減其刑。
六、量刑：
　  爰以行為人之責任為基礎，審酌被告前有施用毒品等前科，
    素行不佳，並審酌被告明知第二級毒品甲基安非他命即禁藥
    戕害施用者身心健康，染癮後難以戒除，可能造成生命危險
    之生理成癮性及心理依賴性，除影響其個人及家庭生活外，
    更可能因此衍生其他犯罪，嚴重危害社會治安及國民健康，
    竟不思守法自制，無視國家杜絕毒品犯罪之禁令，分別為販
    賣第二級毒品及轉讓禁藥之行為，所為均應非難；惟念及被
    告犯後終能坦承犯行，並供出如上所述之毒品共犯，犯後態
    度尚可，復考量被告為附表一所示販賣第二級毒品之對象僅
    1人、數量各為1000元至3000元，次數僅3次，且所獲取之利
    益僅為施用毒品之量差，與出售數量龐大之毒品以牟取暴利
    之情形有別；附表二所示轉讓禁藥之對象僅1人，毒品數量
    係1次施用的量；另參酌被告於本院審理時自陳為高中肄業
    之智識程度，入監前做粗工，日薪1000元，與廖信凱同住（
    本院卷第152頁）之家庭生活、經濟狀況等一切情狀，分別
    量處如附表一編號1至3及附表二「罪名及宣告刑」欄所示之
    刑。另考量被告就附表一所為均屬違反毒品危害防制條例之
    犯罪，附表二所為屬違反藥事法之犯罪，附表一之犯罪方式
    與行為態樣均屬雷同，與附表二所示犯行之時間又甚為接近
    ，對法益侵害之加重效應不大，如以實質累加之方式定應執
    行刑，則處罰之刑度顯將超過其行為之不法內涵，而違反罪
    責原則，復參諸刑法第51條第5款係採限制加重原則，而非
    累加原則，及對被告本案犯行之惡性累積評價，並考量行為
    人之後復歸社會之可能等一切情狀，就被告所犯如附表一、
    二各編號所示之各次犯行，定其應執行刑如主文所示。
肆、沒收
一、扣案之VIVO廠牌手機1支（含門號0000000000號SIM卡1張）
    係被告所有，且係供被告犯如附表一編號1、2及附表二所示
    販賣第二級毒品及轉讓禁藥所用之物，業據被告供認在卷（
    本院訴卷第147頁），應依毒品危害防制條例第19條第1項規
    定，分別於各罪名項下宣告沒收。
二、查被告如附表一各編號所示販賣第二級毒品之犯行，均由被
    告向柯榮聰取得各次販毒之對價，業據被告供承在卷（彰警
    卷第6頁至第7頁；偵卷第65頁至第66頁），核與證人柯榮聰
    之證述相符（彰警卷第23頁至第26頁），因前開價款，均為
    被告販賣毒品之犯罪所得，爰均依刑法第38條之1第1項規定
    ，於各該罪名項下宣告沒收，且因上開所得均未扣案，併依
    刑法第38條之1第3項規定，宣告於全部或一部不能沒收或不
    宜執行沒收時，追徵其價額。　　
據上論斷，應依刑事訴訟法第299條第1項前段，判決如主文。
本案經檢察官程慧晶提起公訴，檢察官陳淑香到庭執行職務。
中　　華　　民　　國　　111 　年　　6 　　月　　21　　日
                  刑事第四庭  審判長法  官  許佩如  

                                    法  官  廖奕淳

                                    法  官  黃玥婷
以上正本證明與原本無異。
如不服本判決應於收受判決後 20 日內向本院提出上訴書狀，並
應敘述具體理由；其未敘述上訴理由者，應於上訴期間屆滿後
20 日內向本院補提理由書（均須按他造當事人之人數附繕本）
。「切勿逕送上級法院」。
中　　華　　民　　國　　111 　年　　6 　　月　　21　　日
                                書記官  邱明通
附錄本案論罪科刑法條全文：
毒品危害防制條例第4條
製造、運輸、販賣第一級毒品者，處死刑或無期徒刑；處無期徒
刑者，得併科新臺幣3千萬元以下罰金。
製造、運輸、販賣第二級毒品者，處無期徒刑或10年以上有期徒
刑，得併科新臺幣1千5百萬元以下罰金。
製造、運輸、販賣第三級毒品者，處7年以上有期徒刑，得併科
新臺幣1千萬元以下罰金。
製造、運輸、販賣第四級毒品者，處5年以上12年以下有期徒刑
，得併科新臺幣5百萬元以下罰金。
製造、運輸、販賣專供製造或施用毒品之器具者，處1年以上7年
以下有期徒刑，得併科新臺幣1百50萬元以下罰金。
前五項之未遂犯罰之。
藥事法第83條
明知為偽藥或禁藥，而販賣、供應、調劑、運送、寄藏、牙保、
轉讓或意圖販賣而陳列者，處 7 年以下有期徒刑，得併科新臺
幣 5 千萬元以下罰金。
犯前項之罪，因而致人於死者，處 7 年以上有期徒刑，得併科
新臺幣 1 億元以下罰金；致重傷者，處 3 年以上 12 年以下有
期徒刑，得併科新臺幣 7 千 5 百萬元以下罰金。
因過失犯第 1 項之罪者，處 2 年以下有期徒刑、拘役或科新臺
幣 5 百萬元以下罰金。
第 1 項之未遂犯罰之。
附表一：
編號 交易對象 交易時間（民國） 交易地點 交易毒品種類、數量及金額（新臺幣） 交易過程 罪名及宣告刑 1 柯榮聰 110年12月23日19時21分後某時許 雲林縣○○鎮○○里○○00號 價值2000元之甲基安非他命1包 共同被告廖信凱騎乘機車搭載被告向上手取得甲基安非他命後，由被告以行動電話門號0000000000號聯絡柯榮聰，再由共同被告騎乘機車搭載被告於左列時、地，由被告以一手交貨及讓柯榮聰賒帳1,000元之方式（已於110年12月26日清償），共同販賣左列數量之甲基安非他命予柯榮聰。 陳念慈共同犯販賣第二級毒品罪，處有期徒刑壹年拾月。扣案之VIVO廠牌手機壹支（含門號0000000000號SIM卡壹張）沒收；未扣案之犯罪所得新臺幣貳仟元沒收之，於全部或一部不能沒收或不宜執行沒收時，追徵其價額。 2 柯榮聰 110年12月29日11時38分後某時許 雲林縣○○鎮○○里○○00號 價值1000元之甲基安非他命1包 共同被告騎乘機車搭載被告向上手取得甲基安非他命後，由被告以行動電話門號0000000000號聯絡柯榮聰，再由共同被告騎乘機車搭載被告於左列時、地，由被告以一手交錢、一手交貨之方式，共同販賣左列數量之甲基安非他命予柯榮聰。 陳念慈共同犯販賣第二級毒品罪，處有期徒刑壹年拾月。扣案之VIVO廠牌手機壹支（含門號0000000000號SIM卡壹張）沒收；未扣案之犯罪所得新臺幣壹仟元沒收之，於全部或一部不能沒收或不宜執行沒收時，追徵其價額。 3 柯榮聰 111年2月18日16時2分許 雲林縣○○鎮○○里○○00號 價值3000元之甲基安非他命1包 先由被告向柯榮聰收取3000元後，再由共同被告騎乘機車搭載被告向上手取得甲基安非他命，再騎乘機車搭載被告於左列時、地，共同販賣左列數量之甲基安非他命予柯榮聰。 陳念慈共同犯販賣第二級毒品罪，處有期徒刑貳年。未扣案之犯罪所得新臺幣參仟元沒收之，於全部或一部不能沒收或不宜執行沒收時，追徵其價額。 
附表二：
編號 轉讓對象 轉讓時間（民國） 轉讓地點 轉讓毒品種類、數量 轉讓過程 罪名及宣告刑 1 林政男 110年11月26日21時26分後某時許 雲林縣某處 無償轉讓重量不詳之甲基安非他命 被告於110年11月26日21時26分許前，以行動電話門號0000000000號為聯絡工具，與林政男聯絡後，無償轉讓數量不詳之甲基安非他命予林政男。 陳念慈犯藥事法第八十三條第一項之轉讓禁藥罪，處有期徒刑柒月。扣案之VIVO廠牌手機壹支（含門號0000000000號SIM卡壹張）沒收。